【裁判字號】    99,訴,1646
【裁判日期】    991130
【裁判案由】    債務人異議之訴
【裁判全文】
臺灣桃園地方法院民事判決              99年度訴字第1646號
原      告  岳昊嶸
被      告  皓中資產管理有限公司
法定代理人  張斐卿
訴訟代理人  馬郁筑
上列當事人間債務人異議之訴事件，於民國99年11月16日辯論終
結，本院判決如下：
    主      文
原告之訴駁回。
訴訟費用由原告負擔。
    事實及理由
一、按「原告於判決確定前，得撤回訴之全部或一部，但被告已
    為本案言詞辯論者，應得其同意；訴之撤回應以書狀為之，
    但於期日，得以言詞向法院或受命法官為之。」民事訴訟法
    第262 條第1 項、第2 項分別定有明文。本件原告起訴時原
    將皓中資產管理有限公司及台灣中小企業銀行桃園分行列為
    被告，嗣於本院審理中，撤回被告台灣中小企業銀行桃園分
    行部分之訴訟，當庭並經被告台灣中小企業銀行桃園分行表
    示同意（見本院卷第28頁），揆諸上開說明，應予准許。
二、原告主張：被告執台灣桃園地方法院87年度執字第7545號債
    權憑證（即桃園縣桃園市調解委員會86年度民調字第865 、
    866 號調解書正本，下稱系爭調解書）向鈞院聲請強制執行
    （本院99年度司執字6763 9號強制執行事件，下稱系爭強制
    執行事件）。惟原告從未向被告或其債權受讓之前手台灣中
    小企業銀行借貸金錢，何有借貸之因？如有借貸為何未交款
    與原告？且被告提出之借據筆跡借款人、連帶保證人等之筆
    跡均為同一人所書寫，其中兩人不識字，如何簽名也未加蓋
    指印，系爭借據不能認為真正，台灣中小企業銀行疑有未盡
    監督之責。另外，伊亦未於執行名義之調解書上簽名或蓋章
    ，伊從未與台灣中小企業調解過，被告依據此一有偽造文書
    之嫌之執行名義聲請強制執行，顯然於法不合，為此請求依
    強制執行法提起本件訴訟等語。並聲明：系爭強制執行事件
    之強制執行程序應予撤銷。
三、被告則以：被告係依訴外人即原債權人台灣中小企業銀行股
    份有限公司之系爭調解書為執行名義向鈞院聲請強制執行，
    蓋依民事訴訟法第416 條、第380 條之規定調解成立與訴訟
    上之和解有同一效力，即與確定判決有同一效力，又依民事
    訴訟法第400 條、最高法院相關判例均認當事人於終局判決
    後，不得就同一法律關係更行起訴，此為一事不再理之原則
    ，原告今就同一法律關係更行起訴，即違背此原則，為法所
    不許，原告之訴並無理由等語資為抗辯。並聲明：駁回原告
    之訴。
四、經查：
（一）按，鄉鎮市調解委員會所為之調解，經法院核定後，當事
      人就該事件不得再行起訴、告訴或自訴；經法院核定之民
      事調解，與民事確定判決有同一之效力。鄉鎮市調解條例
      第27條定有明文。另除別有規定外，確定之終局判決就經
      裁判之訴訟標的，有既判力，民事訴訟法第400 條第1 項
      亦有明文。而確定判決所生之既判力，除使當事人就確定
      終局判決經裁判之訴訟標的法律關係，不得更行起訴或為
      相反之主張外，法院亦不得為與確定判決意旨相反之裁判
      ，始能避免同一紛爭再燃，以保護權利，維持法之安定及
      私法秩序，達成裁判之強制性、終局性解決紛爭之目的。
      經查，由本件被告提出系爭調解書影本可知：原告曾與黃
      玉嬌、陳寶玉三人與台灣中小企業銀行股份有限公司桃園
      分行於86年10月17日於桃園市調解委員會成立調解，同意
      由原告等三人自86年10月21日至91年10月15日分期償還台
      灣中小企業銀行股份有限公司桃園分行新台幣2,571,238
      元，此調解書嗣經本院於86年11月20日予以核定在案（見
      本院卷第33頁），嗣上開債權經台灣中小企業銀行股份有
      限公司桃園分行輾轉讓與力富資產管理公司、馬來西亞商
      德義第一資產管理股份有限公司台灣分公司、台北國鼎資
      產管理有限公司，最後由被告受讓，此為本院依職權調取
      99年度司執字第67639 號強制執行案卷核閱無訛。依上開
      說明，原告等三人對台灣中小企業銀行股份有限公司桃園
      分行之消費借貸債務，已經鄉鎮市調解委員會調解成立，
      並經法院核定在案，即具有與確定判決相同之既判力，原
      告即受系爭調解書所生既判力之拘束，自不得於本件再為
      相反之主張，從而，原告主張其並未於系爭借據及調解書
      中簽名、蓋章，並未與被告借貸等節，再行對前確定成立
      之調解爭執，即於法未合。
（二）次按，執行名義成立後，如有消滅或妨礙債權人請求之事
      由發生，債務人得於強制執行程序終結前，向執行法院對
      債權人提起異議之訴。如以裁判為執行名義時，其為異議
      原因之事實發生在前訴訟言詞辯論終結後者，亦得主張之
      。執行名義無確定判決同一之效力者，於執行名義成立前
      ，如有債權不成立或消滅或妨礙債權人請求之事由發生，
      債務人亦得於強制執行程序終結前提起異議之訴。為強制
      執行法第14條第1 項、第2 項所明定。是以確定裁判或與
      確定判決同一效力者為執行名義時，其債務人異議之訴，
      須以其主張消滅或妨礙債權人請求之事由，係發生於執行
      名義成立後或前訴訟言詞辯論終結後者，始得為之，若其
      主張之此項事由，在執行名義成立或前訴訟言詞辯論終結
      之前即已存在，則為執行名義之裁判，縱有不當，即非債
      務人異議之訴所能救濟。本件原告主張其遭他人偽造借據
      、調解書等文書一節，核屬系爭執行名義即調解確定前已
      經存在之事由，依上開規定，原告以此執行名義成立前即
      已存在之債權不成立之事由，提起債務人異議之訴，亦於
      法不合，應予駁回。
五、綜上，原告以系爭執行名義成立前即已存在之上開事由，提
    起本件債務人異議之訴，請求撤銷被告依系爭調解書所聲請
    之強制執行程序，要與強制執行法第14條第1 項之規定不合
    ，亦與民事訴訟法既判力之規定有違，洵屬無據，應予駁回
    。
六、本件事證已臻明確，兩造其餘攻擊防禦方法及陳述，核或非
    兩造協議之爭點或不足以影響本判決之結果，爰不一一論述
    。
七、結論：本件原告之訴為無理由，依民事訴訟法第78條，判決
    如主文。
中    華    民    國    99    年    11    月    30    日
                    民事第二庭  法  官  楊晴翔
以上正本係按原本作成。
如對本判決上訴，須於判決送達後20日內向本院提出上訴狀。如
委任律師提起上訴者，應一併繳納上訴審裁判費。
中    華    民    國    99    年    11    月    30    日
                                書記官  黃盈菁

司法院資訊處製作；財團法人民間司法改革基金會備份。
